【裁判字號】    98,司財管,5
【裁判日期】    981203
【裁判案由】    指定遺產管理人
【裁判全文】
臺灣臺南地方法院民事裁定             98年度司財管字第5號
聲  請  人  甲○○
                        2
上列聲請人聲請選任被繼承人子○○之遺產管理人事件，本院裁
定如下：
    主      文
選任財政部國有財產局臺灣南區辦事處臺南分處為被繼承人子○
○之遺產管理人。
程序費用新臺幣壹仟元由被繼承人子○○之遺產負擔。
    理      由
一、按繼承開始時，繼承人之有無不明者，由親屬會議於一個月
    內選定遺產管理人，並將繼承開始及選定遺產管理人之事由
    ，向法院報明；無親屬會議或親屬會議未於前條所定期限內
    選定遺產管理人者，利害關係人或檢察官，得聲請法院選任
    遺產管理人，並由法院依前項規定為公示催告；公示催告期
    限屆滿，無繼承人承認繼承時，其遺產於清償債權，並交付
    遺贈物後，如有剩餘，歸屬國庫；非公用國有財產以財政部
    國有財產局為管理機關， 民法第1177條、第1178條第2項、
    第1185條、國有財產法第12條分別定有明文。
二、聲請意旨略以：被繼承人子○○（民國○○年○月○日生，身分
    證統一編號：Ｚ000000000號，98年4月13日死亡，生前最後
    住所：臺南縣下營鄉紅厝村18鄰紅毛厝139號之10）生前於9
    5年4月10日向聲請人甲○○借款新臺幣（下同）480萬元，
    並簽立發票日為95年7月21日，到期日98年4月6日，內載憑
    票支付聲請人480萬元之本票1紙，嗣債務人即被繼承人子○
    ○於98年4月13日死亡，子○○之法定繼承人均已拋棄繼承
    權，亦未依民法第1177條、第1178條於法定期限內，召開親
    屬會議並選任遺產管理人，以致聲請人之債權無法行使，為
    保障聲請人即債權人之權益，聲請人爰依法聲請鈞院選任被
    繼承人子○○之遺產管理人等語。
三、聲請人主張之上開事實，業據提出本票影本1件、本院98年7
    月24日南院龍家戊98年度繼字第1564號函、除戶謄本各1份
    為證，聲請人主張堪信為真實；復查被繼承人子○○之繼承
    人均已拋棄繼承權，業據本院調閱98年度繼字第1564號拋棄
    繼承卷宗核閱無誤，又未準用民法第1177條規定選定遺產管
    理人，而聲請人為被繼承人之債權人，故聲請人以利害關係
    人聲請選任被繼承人之遺產管理人，核與上開規定並無不合
    ，應予准許。
四、查本件被繼承人子○○之繼承人均已拋棄繼承權，足見渠等
    對被繼承人遺產之處置已漠不關心，經本院函詢其繼承人己
    ○○、庚○○、辛○○、丙○○、癸○○、戊○○、乙○○
    ○、丁○○、壬○○，請其等於文到5日內以書面陳明是否
    願意擔任被繼承人子○○之遺產管理人，逾期視為不願意擔
    任，上開繼承人均逾期未陳明其意願，視為不願意擔任，有
    送達證書附卷可憑。查被繼承人子○○之遺產，倘無人承認
    繼承時，將於清償債權，交付遺贈物後，歸屬國庫，即無人
    繼承之遺產若有賸餘，終歸國家所取得，則職司國有財產管
    理之有關機關自係最為適合擔任遺產管理之人，況上開機關
    就遺產管理之有關法律程序亦相當熟悉；故為使遺產之處置
    順利進行，並考量遺產管理之專業性與公平性，認選任財政
    部國有財產局臺灣南區辦事處臺南分處為被繼承人子○○之
    遺產管理人為適當。
五、依非訟事件法第157條、第24條第1項，裁定如主文。
中    華    民    國    98    年    12    月    3    日
                  家事法庭      司法事務官  柯雅菱
以上正本證明與原本無異。
如不服本裁定，應於裁定送達後10日內向本院提出抗告狀，並繳
納抗告費新台幣1,000元。
中    華    民    國    98    年    12    月    7    日
                                書  記  官  葉芳如


司法院資訊處製作；財團法人民間司法改革基金會備份。
